臺灣高雄地方法院刑事判決
111年度訴字第172號
公  訴  人  臺灣高雄地方檢察署檢察官  
被      告  邱胤宸


上列被告因違反藥事法等案件，經檢察官提起公訴（110年度偵
字第7056號、110年度偵字第8063號、110年度偵字第13764號）
，本院判決如下：
    主  文
丙○○犯成年人對未成年人轉讓第二級毒品罪，處有期徒刑參月。
扣案如附表編號1、2所示之物沒收銷燬之。
    事  實
一、丙○○為滿20歲之成年人，於民國110年2月27日，透過交友軟
    體Tantan結識AV000-A000000(00年6月生，於案發時係未滿2
    0歲之未成年人，真實姓名、年籍資料均詳卷，下稱A女)，
    其明知A女為未成年人，且明知大麻係毒品危害防制條例所
    定之第二級毒品，亦明知大麻經衛生福利部明令公告為第二
    級管制藥品，亦屬藥事法所稱之禁藥，依法不得轉讓、持有
    ，竟仍基於成年人對未成年人轉讓第二級毒品禁藥之犯意，
    於翌(28)日14時16分起至15時18分止之間，與A女相約至金
    銀島(花鄉)汽車旅館(址設高雄市○○區○○路000號)112號房，
    並在該房間內，提供大麻予A女，使A女以捲菸燃燒吸食之方
    式施用大麻，以此方式轉讓第二級毒品禁藥予A女。嗣經A女
    報警處理，經警於同年3月15日，在其當時位於高雄市○○區○
    ○路00號17樓之5住處執行搜索，扣得如附表所示之物。
二、案經臺灣高雄地方檢察署檢察官指揮高雄市政府警察局刑事
    警察大隊偵查後起訴。
    理  由
一、證據能力部分：
　　被告以外之人於審判外之陳述，雖不符刑事訴訟法第159 條
    之1至之4之規定，然經當事人於審判程序同意作為證據，法
    院審酌該言詞陳述或書面陳述作成時之情況，認為適當者，
    亦得為證據。刑事訴訟法第159 條之5 第1 項定有明文。本
    案所引用之被告以外之人於審判外之言詞或書面陳述，業經
    本院審理時予以提示並告以要旨，且各經檢察官及被告丙○○
    表示意見，當事人已知上述證據乃屬傳聞證據，且明示同意
    作為本案之證據使用（見本院111 年度訴字第172號卷【下
    稱本院卷】第33、69頁），復本院審酌上開證據作成時之情
    況，並無違法取證或其他瑕疵，認為以之作為證據為適當，
    而具有證據能力。
二、認定犯罪事實所憑之證據及理由 ：
  ㈠訊據被告丙○○固坦承有於上揭時、地，轉讓大麻予A女之行為
    ，惟否認有何成年人對未成年人轉讓第二級毒品之犯行，並
    辯稱：我不知悉A女未成年云云。經查：
　⒈被告有於上揭時、地，轉讓大麻予A女等情，業據被告於偵查
    、本院審理時坦承不諱（見偵一卷第10頁、本院卷第107頁
    ），並有證人A女於偵查時證述明確（見警一卷第49、54-55
    ；他卷第88-89頁），復有被告與A女於探探交友軟體聊天之
    紀錄、監視器翻拍畫面、金銀島花鄉汽車旅館住宿登記卡與
    監視器影像截圖在卷可參（見警一卷第75-79；警二卷第89-
    97、98-101頁），及扣案如附表編號1、2所示之大麻可資佐
    證，此部分事實應堪認定。
　⒉按現行有效之民法第12條規定：滿20歲為成年。本件被告是
    否知悉A女為未成年一事，參以證人A女於偵查時證稱：探探
    交友軟體設定最低年齡是18歲，所以我的設定是18歲，但我
    在個人資料有寫我未成年，我寫16歲，我在探探聊天軟體上
    也有跟被告說我未滿18歲，被告有問我大概年齡，他說我應
    該才17歲左右，我說差不多等語（見他卷第88頁、偵一卷第
    110頁），且由A女提出之被告與A女於探探交友軟體之對話
    紀錄，可見於被告與A女聊天之初，A女之聊天紀錄對話頁面
    可見被告之照片，且於照片下方有記載名稱、年齡等資訊（
    見警一卷第59頁），而就此部分被告於本院審理中亦稱：我
    和A女配對成功時，系統會傳送照片給對方，我的手機內也
    有類似這樣的配對成功照片，而且我有傳「好前衛的容顏」
    給A女，代表我也有收到對方的照片，A女對話紀錄中我的照
    片下方記載之29是指年紀等語（見本院卷第70頁），足見被
    告無論是從A女告知或由探探交友軟體上之訊息均有可能獲
    悉A女年齡為17、18歲之事實，再對照被告於偵查亦供稱：A
    女在探探上面有顯示年紀，我印象中是18歲等語（見偵一卷
    第11頁），與A女上述證稱可以勾稽，益徵被告對A女於本件
    案發時，為未滿20歲之未成年人一事，知之甚詳。縱令被告
    對A女實際年齡並不完全確知，亦無礙於被告就A女為未成年
    人一事確有認知之認定，是被告此部分所辯並不可採。
　⒊綜上，本案事證明確，被告犯行堪以認定，應依法論科。
三、論罪科刑：
  ㈠按大麻係毒品危害防制條例第2條第2項第2款所規定之第二級
    毒品，且屬藥事法第22條第1項第1款所規定之禁藥。又大麻
    固屬毒品危害防制條例第2條第2項第2款所定第二級毒品，
    不得持有及轉讓，然同由行政院衛生福利部公告列為藥事法
    第22條第1項第1款所規定之禁藥，依法亦不得轉讓，故明知
    為禁藥大麻而轉讓予他人者，除構成毒品危害防制條例第8
    條第2項之轉讓第二級毒品罪外，亦構成藥事法第83條第1項
    之轉讓禁藥罪，此係同一犯罪行為而同時有二種法律可資處
    罰之法條（規）競合情形，應依重法優於輕法、後法優於前
    法等法理，擇一處斷。又藥事法第83條第1項轉讓禁藥罪之
    法定本刑，雖較毒品危害防制條例第8 條第2 項轉讓第二級
    毒品罪之法定本刑為重，然因成年人對未成年人為轉讓行為
    時，毒品危害防制條例第9 條另有加重其刑至二分之一之特
    別規定，是依該加重規定處罰，其法定本刑已較藥事法為重
    ，自應依毒品危害防制條例之規定處斷。被告為本案犯行時
    為成年人，A女則係94年6月出生之未成年人，有其等之年籍
    資料在卷可稽，是核被告所為，係犯毒品危害防制條例第9 
    條第1 項、第8 條第2 項之成年人對未成年人轉讓第二級毒
    品罪。被告轉讓前持有第二級毒品之低度行為，為其後轉讓
    之高度行為所吸收，不另論罪。另起訴書認被告涉犯藥事法
    第83條第1項規定，且與前述毒品危害防制條例第8條第2項
    、第9條第1項規定係想像競合云云，惟被告上開行為，係因
    法規競合而僅成立毒品危害防制條例第8條第2項、第9條第1
    項規定，是起訴意旨容有誤會，應予更正。
　㈢刑之加重及減輕事由之說明：
　⒈被告犯毒品危害防制條例第9 條第1 項、第8 條第2 項之成
    年人對未成年人轉讓第二級毒品罪，應依毒品危害防制條例
    第9 條第1 項規定，加重其刑。
  ⒉按犯第4條至第8條之罪於偵查及歷次審判中均自白者，減輕
    其刑。毒品危害防制條例第17條第2項定有明文。本件被告
    就轉讓第二級毒品之犯行，於偵查、審理時均坦承犯行，已
    如前述，雖其對於主觀上是否知悉A女為未成年人一節仍有
    爭執，然其對於基礎之轉讓第二級毒品大麻之犯行坦認不諱
    ，是此部分仍符合上開條例規定犯第4條至第8條之罪之「自
    白」要件，是被告所為之成年人對未成年人轉讓第二級毒品
    犯行，應依毒品危害防制條例第17條第2項規定，減輕其刑
    。
  ⒊另被告供出本件大麻之來源為「洪念」、「張瑀倢」，經本
    院函詢高雄市政府警察局刑事警察大隊，其函覆：本大隊依
    據被告供述，於110年8月3日拘捕毒品上游綽號「洪念」真
    實姓名：洪念主（Z000000000)涉嫌毒品危害防制條例案，
    業於110年8月31日以高市警刑大偵4字第11072339600號刑事
    案件報告書，隨案解送臺灣高雄地方檢察署偵辦在案；本大
    隊確實曾因被告之供述而查獲犯罪嫌疑人張瑀倢涉嫌販賣第
    二級毒品之情事，經蒐集嫌疑人張瑀倢相關販毒事證後，本
    大隊業於110年9月7日，以高市警刑大偵4字第11072407600
    號刑事案件報告書，將張嫌依毒品危害防制條例（販賣第二
    級毒品）罪嫌，移請臺灣高雄地方檢察署偵辦。其中張瑀倢
    部分嗣後經臺灣高雄地方檢察署檢察官為不起訴處分，有臺
    灣高雄地方檢察署檢察官110年度偵字第19738號不起訴處分
    書在卷可參（見本院卷第73-74頁），是就上手張瑀倢部分
    ，難認有因被告之供述而查獲。另洪念主部分嗣後確因被告
    之供述而經檢察官以幫助被告施用第二級毒品罪嫌聲請簡易
    判決處刑，有臺灣高雄地方檢察署檢察官110年度偵字第164
    74、19172號聲請簡易判決處刑書在卷可稽（見本院卷第75-
    77頁），堪認被告此部分犯行確有供出毒品來源而查獲洪念
    主，符合毒品危害防制條例第17條第1項規定要件，爰依上
    開規定減輕其刑。至檢察官雖認被告供出之人並非與其具有
    共同正犯、共犯關係之毒品由來之人，惟所謂「供出毒品來
    源，因而查獲其他正犯或共犯」，只要供出其毒品從何而來
    ，並因而查獲該毒品來源之正犯或共犯，即該當之。而該毒
    品來源之正犯或共犯隨其行為態樣不同，所涉之罪名亦有所
    不同，諸如製造、販賣、轉讓、幫助持有、幫助施用或幫助
    販賣等等，均有可能，並非僅限於供出販賣毒品之來源且經
    檢察官起訴者，始有前揭減刑規定之適用。本案被告既已供
    出大麻來源為洪念主，且經檢察官查證後，亦確認洪念主即
    係提供大麻予被告之人而提起公訴，被告即已符合「供出毒
    品來源，因而查獲其他正犯或共犯」之要件，自不因檢察官
    並非起訴洪念主涉嫌販賣第二級毒品罪名，即認被告並未供
    出其毒品來源因而查獲其他正犯或共犯。故檢察官認被告不
    符合前揭規定之減刑要件，尚有誤會。被告上開犯行同有前
    述加重及2次減輕事由，遂依刑法第70條、第71條規定，先
    加重後依較少之數減輕後遞減輕之。
　㈣爰以行為人之責任為基礎，審酌被告明知毒品戕害施用者身
    心健康，一旦染癮，難以戒除，竟轉讓大麻予未成年之被害
    人A女，不但助長毒品泛濫，戕害未成年人之身心健康，更
    危害社會，應予非難，參酌被告坦承客觀犯行之犯後態度，
    並考量被告犯罪情節、犯罪手段、動機；並兼衡被告如臺灣
    高等法院被告前案紀錄表所示之前科素行，暨被告於本院審
    理中自陳大學畢業之智識程度，經濟狀況小康、未婚、無子
    女之生活狀況（見本院卷第109頁）等一切情狀，量處如主
    文所示之刑。　
四、沒收部分：　　　
　  毒品危害防制條例第18條第1項前段規定「查獲之第一級、
    第二級毒品及專供製造或施用第一級、第二級毒品之器具，
    不問屬於犯罪行為人與否，均沒收銷燬之。」扣案如附表編
    號1、2所示毒品經檢驗、鑑定後，分別確認含有第二級毒品
    四氫大麻酚成分，此有高雄市立凱旋醫院110年4月12日高市
    凱醫驗字第67890號濫用藥物成品檢驗鑑定書附卷可稽（見
    警三卷第61頁），且被告於本院審理時陳稱：扣案之大麻是
    在2月時購買，我有從中捲一點給A女施用等語（見本院卷第
    30、107頁），爰依前揭規定，不問扣案毒品何人所有，予
    以宣告沒收銷燬。另該毒品之包裝袋因其內殘留微量毒品，
    難以析離，亦無析離之實益，爰與所包裝之毒品整體同視，
    併予沒收銷燬。至鑑驗所耗損之毒品，既已滅失，自無庸宣
    告沒收銷燬。至其餘扣案物，依卷內相關證據尚與被告轉讓
    第二級毒品犯行無涉，爰不予宣告沒收，附此敘明。
據上論斷，應依刑事訴訟法第299 條第1 項前段，毒品危害防制
條例第9 條第1 項、第8 條第2 項、第17條第1項、第2 項、第1
8條第1項，刑法第11條前段，判決如主文。
本案經檢察官甲○○提起公訴，檢察官乙○○到庭執行職務。
中　　華　　民　　國　　111 　年　　7 　　月　　21　　日
                  刑事第四庭    審判長法　官  王俊彥
　　　　　　　　　                    法  官  楊書琴
　　　　　　　　　                    法  官  陳芷萱
因疫情而遲誤不變期間，得向法院聲請回復原狀。
以上正本證明與原本無異。
如不服本判決應於收受送達後20日內向本院提出上訴書狀，並應
敘述具體理由；如未敘述上訴理由者，應於上訴期間屆滿後20日
內向本院補提理由書（均須按他造當事人之人數附繕本）「切勿
逕送上級法院」。
中　　華　　民　　國　　111 　年　　7 　　月　　21　　日
　　　　　　　　　　　　　　　　　    書記官  林怡秀

附表：
編號 項目 沒收與否 1 大麻（驗前淨重2.063公克、驗後淨重1.776公克） 依毒品危害防制條例第18條第1項前段規定沒收銷燬之 2 大麻（驗前淨重0.123公克、驗後淨重0.088公克） 依毒品危害防制條例第18條第1項前段規定沒收銷燬之 3 研磨器1個 不予沒收 4 霧化器1組 不予沒收 5 派卜（煙斗）1組 不予沒收 6 蘋果手機1支（門號0000000000號） 不予沒收 7 蘋果手機1支（無SIM卡） 不予沒收